臺灣高等法院花蓮分院刑事判決　　　　　　　 九十一年度上訴字第七七號
　　上訴人即被告　丙○○
　　選 任辯護 人　張秉正
　　上訴人即被告　乙○○
右列上訴人即被告因偽造文書等案件，不服臺灣花蓮地方法院九十一年度訴字第二０
號民國九十一年三月十八日第一審判決( 起訴案號：臺灣花蓮地方法院檢察署九十年
度偵字第一八九０號 )，提起上訴，本院判決如左：
        主  文
上訴駁回。
        事  實
一丙○○係臺灣省自來水股份有限公司第九區管理處（下稱自來水公司第九區管理處
  ）光復營運所技術士，擔任修漏、抄錶、整廠等與行政業務無關之工務工作，因其
  友人乙○○所承租之花蓮縣豐濱鄉豐濱村永豐十五號房屋無自來水可供使用，為圖
  利用同村永豐十四號用水戶甲○○申請復水之方式取得自來水使用，丙○○竟與乙○○基於共同之犯意聯絡，於民國( 下同 )八十六年六月初至七月二日間某日，利
  用不知情之人偽刻甲○○之印章一枚後，由丙○○在八十六年七月二日填寫「臺灣
  省自來水股份有限公司第九區管理處用水設備啟（復）用暨各種異動申請表」，並
  在上開申請表上偽造甲○○之印文及署押各一枚，據以偽造以甲○○名義向自來水
  公司第九區管理處申請復水之私文書一紙，嗣後由丙○○行使上開偽造之復水申請
  表持交自來水公司第九區管理處，以甲○○名義申請復水，足生損害於甲○○及自
  來水公司對於用水之管理正確性。
二案經法務部調查局花蓮縣調查站移送台灣花蓮地方法院檢察署檢察官偵查起訴。
        理  由
一訊據上訴人即被告丙○○承認在上開申請表上偽簽甲○○之簽名、印文及填寫申請
  表後，並持該申請表向自來水公司申請復水之事實，惟辯稱：事隔太久，有可能是
  甲○○本人向我申請後又忘記云云；被告乙○○則辯稱：「他是拜託丙○○幫他處
  理，至於丙○○怎麼申請的，他都不知道」云云。
二經查，右揭事實，業據被告丙○○在花蓮調查站訊問時坦承：「當時豐濱村村民乙○○向我表示已買下永豐十四號房屋，但該屋目前無水可用欲申請復水，交給我前
  用戶甲○○之私章，請我幫忙向水公司申請，我基於舊識情誼，所以幫忙填具署名
  甲○○之異動申請單，代簽甲○○之簽名，並在其上蓋上甲○○印章後，轉報自來
  水公司據以復水」等語；其又在九十年八月二十一日偵訊時承認替乙○○申請自來
  復水，稱：「乙○○有交給我原址的舊水單及印章，我就幫他申請，並填寫申請表
  ，甲○○的簽名是我簽的，印章是乙○○交給我」等語。被告乙○○在花蓮調查站
  訊問時承認：購買前址時，該房屋沒有自來水，於八十六年間曾向當時任自來水公
  司員工的丙○○拜託，請他幫忙協助在前址申請用水，丙○○認為利用隔璧已久無
  人居住且無人使用的永豐十四號水錶，以申請復水後再申請過戶給我的方式，所以
  我就同意且拜託他幫我處理」等語。並據被害人甲○○於調查中指訴：「自七十九
  年遷居台中縣以後，即未再使用該豐濱村房屋，且該房屋於搬遷後即已賣掉，所以
  八十六年間並未居住於前址，亦未向自來公司提出申請水籍辦理復水事宜，用水設
  備復用暨各種申請表，並非其本人所填具，亦無授權或同意他人替他申請」等情綦
  詳。核與代甲○○保管印章之證人李清池所證述未曾提供甲○○印章，或其他證明
  文件予丙○○或乙○○代申請復水等情相符( 見偵查卷第十七頁、原審卷第十八頁
   )。此外，復有蓋有偽造之甲○○印文、偽造之甲○○署押之臺灣省自來水股份有
  限公司第九區管理處用水設備啟（復）用暨各種異動申請表、甲○○名義之臺灣省
  自來水股份有限公司各項費款、臺灣省自來水股份有限公司用水實地調查表、臺灣
  省自來水股份有限公司違章用水處理報告單、追償水費核計單、臺灣省自來水股份
  有限公司九十台水九政字第一四六號函附卷可稽。被告二人所辯不足採信，事證明
  確，彼等犯行均洵堪認定。至甲○○於本院中改稱劉金水申請復水時有經其同意，
  並交付印章云云，既與其前揭指訴不符，又核與劉金水所稱印章是乙○○交給他之
  情節出入，顯係事後迴護之詞，自不足採，併予明。
三核被告丙○○、乙○○二人所為，均係犯刑法第二百十六條、第二百十條之行使偽
  造私文書罪。被告二人間就上開犯行，有犯意聯絡及行為分擔，均為共同正犯；又
  被告二人利用不知情之人偽刻甲○○之印章之行為，為間接正犯；被告二人偽造甲○○之印章，再用以偽造甲○○印文之行為，與偽造之甲○○署押之行為，係偽造
  私文書之階段行為；及偽造私文書後，持以行使，偽造之低度行為，為高度之行使
  行為所吸收，均不另論罪。原審因依上開法條及刑法第二十八條，罰金罰鍰提高標
  準條例第二條等規定，再審酌被告乙○○為圖己之私，劉金安欲幫忙被告乙○○復
  水而以偽造不實之復水申請表所用手段、犯罪後之態度等一切情狀，各量處有期徒
  刑四月，並諭知易科罰金之折算標準。另明被告二人行為後，刑法第四十一條業
  於九十年一月四日修正為：「犯最重本刑為五年以下有期徒刑以下之刑之罪，而受
  六月以下有期徒刑或拘役之宣告，因身體、教育、職業或家庭之關係，執行顯有困
  難者，得以一元以上三元以下折算壹日，易科罰金。」，並於九十年一月十日經總
  統公布施行，被告行為後法律既有變更，比較新舊法之結果，以修正後之規定對被
  告較為有利，依刑法第二條第一項前段的規定，應適用裁判時的新法，即裁判時之
  刑法第四十一條第一項前段規定，定其易科罰金之折算標準。又以被告二人前均未
  曾受有期徒刑以上刑之宣告，此有台灣花蓮地方法院檢察署刑案資料查註紀錄表、
  台灣高等法院被告全國前案紀錄表各二份在卷足憑，因一時失慮，偶罹刑典，原審
  認其等經此刑之宣告後，應知警惕而無再犯之虞，暫不執行其刑為當，均予以宣告
  緩刑二年，用啟自新，再明偽造之「甲○○」印章一顆，係被告二人所偽造者，
  並未證明已經滅失，以及臺灣省自來水股份有限公司第九區管理處所持有之用水設
  備啟（復）用暨各種異動申請表上偽造之甲○○印文及署押各一枚，均係被告所偽
  造者，不問屬於犯人與否，應依刑法第二百十九條之規定宣告沒收。至於上開臺灣
  省自來水股份有限公司第九區管理處用水設備啟（復）用暨各種異動申請表，因已
  交由自來水公司第九區管理處留存，並不屬被告二人所有，依法毋庸為沒收之諭知
  ，認事用法，尚無不合，被告二人之上訴意旨，仍否認有犯罪之意思，核無理由，
  應予駁回。
據上論斷，應依刑事訴訟法第三百六十八條，判決如主文。
本案經檢察官邱雲昌到庭執行職務。
中      華      民      國    九十一    年      六      月    二十      日
                                審判長法官  吳  鴻  章
                                      法官  林  德  盛
                                      法官  黃  永  祥
右正本證明與原本無異。
如對本判決不服，應於送達後十日內，向本院提出上訴狀。其未述理由者，並應於
提出上訴狀後十日內向本院補提理由狀(須附繕本)。
                                    書記官  吳  家  瑩
中      華      民   國    九十一    年      六      月    二十      日
附錄本判決論罪之法律條文：
刑法第二百十條：
偽造、變造私文書，足以生損害於公眾或他人者，處五年以下有期徒刑。
刑法第二百十六條：
行使第二百十條至第二百十五條之文書者，依偽造、變造文書或登載不實事項或使登
載不實事項之規定處斷。
